【裁判字號】    97,訴,244
【裁判日期】    970430
【裁判案由】    違反毒品危害防制條例
【裁判全文】
臺灣屏東地方法院刑事判決               97年度訴字第244號
公  訴  人  臺灣屏東地方法院檢察署檢察官
被      告  甲○○
                    （另案臺灣屏東監獄執行中）
上列被告因違反毒品危害防制條例案件，經檢察官提起公訴（97
年度毒偵字第24號），茲因被告就被訴事實為有罪之陳述，經告
知簡式審判程序意旨並聽取公訴人及被告之意見後，本院裁定依
簡式審判程序審理，判決如下：
    主  文
甲○○施用第二級毒品，處有期徒刑壹年貳月。
    事  實
一、甲○○前因施用毒品案件，經本院94年度毒聲字第529 號裁
    定令入勒戒處所施予觀察、勒戒，於民國94年8 月19日入所
    執行，因有繼續施用毒品傾向，經本院94年度毒聲字第616
    號裁定令入戒治處所施予強制戒治，94年10月20日轉入執行
    ，因無繼續施用毒品傾向，經本院裁定停止戒治，所餘期間
    付保護管束，於95年7 月31日出所，95年10月4 日期滿未經
    撤銷停止戒治執行完畢。
二、詎其經前開觀察、勒戒、強制戒治執行完畢後5 年內，仍不
    知悔改，復基於施用第二級毒品之犯意，於96年5 月12日上
    午9 時許，在其位於屏東縣南州鄉○○村○○路8 號，以置
    入玻璃球（於查獲前已經丟棄而滅失）內燒烤而吸用其所生
    煙霧之方式，施用第二級毒品甲基安非他命1 次。嗣因另案
    為警於96年5 月12日上午10時30分許，在屏東縣南州鄉○○
    村○○路6 號查獲。經採其尿液送驗結果，呈甲基安非他命
    陽性反應而查獲。
三、案經屏東縣警察局東港分局報告臺灣屏東地方法院檢察署檢
    察官偵查起訴。
    理  由
一、前揭施用第二級毒品甲基安非他命之犯罪事實，業據被告甲
    ○○於本院審理時自承不諱，又其經查獲採尿送正修科技大
    學超微量研究科技中心以氣相層析質譜儀法（GC／MS）等科
    學方法檢驗結果，亦呈甲基安非他命陽性反應，有該中心96
    年5 月31日，編號R00-0000-000號檢驗報告存卷可按，為鑑
    定機關本於專業知識暨以精密儀器測試後所得之結論，自可
    憑信。被告甲○○自白施用甲基安非他命，堪信與事實相符
    。
二、被告甲○○前因施用毒品案件，經本院94年度毒聲字第529
    號裁定令入勒戒處所施予觀察、勒戒，於94年8 月19日入所
    執行，因有繼續施用毒品傾向，經本院94年度毒聲字第616
    號裁定令入戒治處所施予強制戒治，94年10月20日轉入執行
    ，因無繼續施用毒品傾向，經本院裁定停止戒治，所餘期間
    付保護管束，於95年7 月31日出所，95年10月4 日期滿未經
    撤銷停止戒治執行完畢，有臺灣高等法院被告前案紀錄表、
    臺灣屏東地方法院檢察署刑案資料查註紀錄表、全國施用毒
    品案件紀錄表、受觀察勒戒人毒品及前科紀錄簡列表各1 份
    在卷可按，其經觀察、勒戒、強制戒治執行完畢，5 年內再
    犯本件施用第二級毒品甲基安非他命之犯罪事證已臻明確，
    應依法論科。
三、按甲基安非他命為毒品危害防制條例第2 條第2 項第2 款規
    定之第二級毒品，除法律另有規定者外，不得持有、施用。
    核被告甲○○所為，係犯毒品危害防制條例第10條第2 項之
    施用第二級毒品罪。其因施用而持有甲基安非他命之低度行
    為，應為施用之高度行為所吸收，不另論罪。
四、爰審酌被告甲○○之年齡、品行、智識能力、犯罪手段、行
    為對法益造成侵害之程度，其為57年10月19日出生、受有國
    中畢業教育程度、現無職業之人，為本件犯罪時年38歲，有
    警詢年籍等資料在卷可參，正值青壯，竟不思進取，前曾因
    (一)81年間因違反麻醉藥品管理條例案件，經本院81年度易字
    第1664號判處有期徒刑4 月確定，於81年12月17日因易科罰
    金執行完畢；(二)82年間又因違反麻醉藥品管理條例，經本院
    82年度易字第415 號判處有期徒刑7 月確定，於82年9 月24
    日入監執行，83年4 月18日期滿出監執行完畢；(三)83年間再
    犯違反肅清煙毒條例案件，經本院83年度訴字第1065號判處
    有期徒刑8 月，上訴後，經臺灣高等法院高雄分院84年度上
    訴字第1815號駁回上訴而確定，於85年11月23日入監執行，
    86年6 月19日期滿出監執行完畢；(四)嗣本件犯行前，又因施
    用第二級毒品及竊盜案件，經本院96年度易字第648 號判處
    有期徒刑6 月、3 月，應執行有期徒刑8 月確定，業於97年
    2 月14日入監執行，依指揮書應至97年10月13日期滿，有臺
    灣高等法院被告前案紀錄表及臺灣屏東地方法院檢察署刑案
    資料查註紀錄表各1 份在卷可按，素行不良。茲就其施用毒
    品之犯罪類型，雖有認為僅屬自戕行為，並未涉侵害他人法
    益者，惟姑不論此見與我國現行刑事立法除就行為人藉自殘
    行為達到其他侵害國家、社會法益結果之目的，而在相關特
    別立法如妨害兵役治罪條例等特別法中定以處罰之規定外，
    向不加罰於單純自殘，甚或自殺行為所表彰之規範體系價值
    觀念相左，況毒品危害防制條例第10條所規定對施用毒品行
    為之處罰，其法定刑猶相當，或更甚（如施用第一級毒品罪
    ）於刑法中關於故意「傷害他人」規定罪責，舉輕明重，足
    徵其規範保護之法益，原不在該「自戕」行為本身所造成行
    為人個人身體健康之有形侵害。蓋民主法治國家之所異於獨
    裁、集權社會，其國家政策、社會發展，均取決於以全體公
    民個人意志累積形成之群體意志，凡公民不分性別、學歷、
    職業、貧富、愚智，任由鴻儒碩彥至販夫走卒，其個人意志
    之表現就群體意志決定之形成，均屬等值，直接影響國家、
    社會整體之命運，至關重要，則個人基於自主、健全意思所
    表現之公民意志，不分良窳，均應尊重，然若有藉不正手段
    影響他人或自陷個人健全自主意志不能正常形成、表現者，
    不僅直接侵蝕公民群體意志形成之基礎，迫令其他自重慎行
    大眾均須承受建立在該不健全基礎形成之公共政策、社會生
    活品質之結果，對於國家、社會法益及人民全體利益，猶已
    構成危害，是如投票受賄罪所規範者，即在禁止公民匯集個
    人自主意志以形成群體意志之過程受不當影響及控制，即為
    適例。今毒品除可對個人身體健康造成有形傷害外，就人之
    身體及精神形成高度成癮性及依賴性，猶足以抑制個人表現
    其本於心性能力所為自主意志之決定，並進而造成群體意志
    表現遭不當扭曲之危險，直接影響國家、社會之發展，侵害
    至鉅，斷非僅止於個人健康之危害。被告甲○○因施用毒品
    而經觀察、勒戒、強制戒治矯治後，甫因再犯施用第二級毒
    品而經本院判刑，猶未執行之際又重蹈覆轍，更犯本件施用
    毒品犯行，除徵其守法觀念薄弱，堪認已施用毒品成習，對
    其個人身心、家庭及國家、社會之危害非輕，並考量其犯罪
    施用毒品之情節，及其犯罪經查獲後，尚能坦認犯行，態度
    尚可等一切情狀，量處如主文所示之刑，以資儆懲。
五、未扣案而供被告本件施用甲基安非他命犯罪使用之玻璃球，
    除據被告甲○○供稱於查獲前已經丟棄而滅失，依現有卷證
    復不能證明其尚存在，爰不另為沒收之諭知，附此敘明。
據上論斷，依刑事訴訟法第273 條之1 第1 項、第299 條第1 項
前段，毒品危害防制條例第10條第2 項，刑法第11條前段，判決
如主文。
本案經檢察官許英輝到庭執行職務
中    華    民    國    97    年    4     月    30    日
                  刑事第二庭    法  官  陳松檀
以上正本證明與原本無異。
如不服本判決應於收受本判決送達後10日內向本院提出上訴書狀
，其未敘述上訴理由者，並得於提起上訴後10日內向本院補提理
由書狀（均須按他造當事人之人數附繕本）「切勿逕送上級法院
」
中    華    民    國    97    年    4     月    30    日
                                書記官  林祥玉
附錄本件判決引用之法條：
毒品危害防制條例第10條
施用第一級毒品者，處6 月以上5 年以下有期徒刑。
施用第二級毒品者，處3 年以下有期徒刑。


司法院資訊處製作；財團法人民間司法改革基金會備份。
